【裁判字號】    99,親,167
【裁判日期】    991231
【裁判案由】    否認子女
【裁判全文】
臺灣板橋地方法院民事判決               99年度親字第167號
原      告  張招宏
被      告  張敬堯
            張敬賢
上 二   人
法定代理人  呂佳蓮
上列當事人間請求否認子女事件，本院於中華民國99年12月15日
言詞辯論終結，判決如下：
    主      文
確認原告與被告張敬堯（男，民國八十七年二月三日生）、張敬
賢（男，民國九十二年三月十六日生）間父子之親子關係不存在
。
訴訟費用由被告負擔。
    事實及理由
一、按訴狀送達後，原告不得將原訴變更或追加他訴，但經被告
    同意者，不在此限，民事訴訟法第255 條第1 項第1 款定有
    明文。查原告於起訴時係聲明請求：「請求確認被告張敬堯
    、張敬賢非自原告受胎所生」，嗣於審理中變更為：「請求
    確認原告與被告間之親子關係不存在」，因被告之法定代理
    人對於原告前揭訴之變更當庭表示同意，並為本案之言詞辯
    論，故原告所為訴之變更，核無不合，自應准許。
二、原告主張：原告與被告張敬堯、張敬賢之母呂佳蓮於民國83
    年11月3 日結婚，呂佳蓮各於87年2 月3 日及92年3 月16日
    生下被告張敬堯、張敬賢，因係於婚姻關係存續中所生，而
    受婚生之推定，故登記生父為原告，惟當時原告均在監服刑
    ，實際上張敬堯、張敬賢非其生母呂佳蓮自原告受胎所生之
    婚生子女。為此依民事訴訟法第247 條提起本件訴訟。並聲
    明：請求確認原告與被告間父子之親子關係不存在。
三、被告方面：對原告主張之事實沒有意見，原告所述均是事實
    ，被告之前曾提起否認子女之訴，但因被告無法負擔血緣鑑
    定費用而撤回起訴等語。
四、次按確認法律關係之訴，非原告有即受確認判決之法律上利
    益者，不得提起之，民事訴訟法第247 條第1 項定有明文；
    所謂即受確認判決之法律上利益，係指因法律關係之存否不
    明確，致原告在私法上之地位有受侵害之危險，而此項危險
    得以對於被告之確認判決除去之者而言，故確認法律關係存
    否之訴，苟具備前開要件，即得謂有即受確認判決之法律上
    利益（最高法院42年度台上字第1031號判例意旨可供參照）
    。又按現行民事訴訟法中親子關係事件之規定，雖未定有確
    認親子關係訴訟之類型，但親子關係存否，不僅涉及相關當
    事人身份關係之確定，同時對於例如：親權、扶養、法定代
    理甚至繼承等法律關係之成立或存在與否，皆產生重要之關
    連，是以親子關係存在與否之確定，所牽涉者並非僅係單純
    之法律事實，同時本類訴訟之標的即為身份上法律關係存否
    之確認，因而向來學說及實務上之見解，皆承認親子間身份
    關係可以作為確認訴訟之標的（最高法院62年度第3 次民庭
    庭推總會決議（八）參照）。本件被告因非原告之子，而戶
    籍資料登載被告為原告之子，其欲確定與被告之父子關係不
    存在，以為釐清爾後雙方間法律上關係，應認原告有提起本
    件確認之訴之利益。
五、再按當事人主張之事實，經他造於準備書狀內言詞辯論時，
    或在受命推事、受託推事前自認者，無庸舉證；又當事人對
    於他造主張之事實，於言詞辯論時不爭執者，視同自認；再
    當事人於言詞辯論時為訴訟標的之捨棄或認諾者，應本於其
    捨棄或認諾為該當事人敗訴之判決，民事訴訟法第279 條第
    1 項、第280 條第1 項前段、第384 條固均定有明文。惟此
    等規定，於具有公益性質之否認或認領子女，與認領無效或
    撤銷認領之訴及就母再婚後所生子女確定其父之訴，或宣告
    停止親權或撤銷其宣告之訴等事件，依同法第594 條所定，
    並無適用。經查：本件確認親子關係不存在之訴，雖不在上
    述民事訴訟法第589 條所列否認或認領子女，與認領無效或
    撤銷認領之訴及就母再婚後所生子女確定其父之訴之規範範
    圍內，然因其訴之作用亦屬攸關身分關係之確定，本質上同
    具有社會公益性，揆諸首揭法條規定之同一法理，自仍不應
    使之發生認諾及訴訟上自認或不爭執事實之效力，併此敘明
    。
六、經查，原告主張之事實，業據原告提出戶籍謄本2 件為證，
    而原告於85年1 月5 日入監服刑，87年7 月28日假釋出監，
    及於89年10月17日入監服刑，92年6 月14日執行完畢出監等
    情，有原告之前案紀錄表及在監在押全國紀錄表各1 份在卷
    可憑。原告係於被告張敬堯、張敬賢各於87年2 月3 日、92
    年3 月16日出生後始出監，且被告張敬堯、張敬賢之母呂佳
    蓮受胎期間，原告均在監服刑，足認原告主張被告張敬堯、
    張敬賢非其生母呂佳蓮自原告受胎所生之婚生子女，要屬真
    實，堪以採信。從而，原告起訴請求確認其與被告張敬堯、
    張敬賢間父子之親子關係不存在，洵屬正當，應予准許。
七、訴訟費用裁判之依據：民事訴訟第78條、第85條第1 項。
中    華    民    國    99    年    12    月    31    日
                     家 事 法 庭  法  官  曾正耀
以上正本證明與原本無異。
如對本判決不服，應於判決送達後20日內向本院提出上訴狀。
中    華    民    國    99    年    12    月    31    日
                                  書記官  陳又菁

司法院資訊處製作；財團法人民間司法改革基金會備份。
